【裁判字號】    99,審小上,30
【裁判日期】    990222
【裁判案由】    賠償律師費
【裁判全文】
臺灣臺北地方法院民事裁定            99年度審小上字第30號
上  訴  人  保證責任台灣省青果運銷合作社
法定代理人  乙○○
被上訴人    甲○○
上列當事人間請求賠償律師費事件，上訴人對於民國99年1月6日
本院新店簡易庭98年度店小字第1066號第一審判決提起上訴，本
院裁定如下：
    主    文
上訴駁回。
第二審訴訟費用新臺幣壹仟伍佰元由上訴人負擔。
    理  由
一按對於小額程序第一審裁判之上訴或抗告，非以其違背法令為
  理由，不得為之。又提起上訴，上訴狀內應記載上訴理由，表
  明原判決所違背之法令及其具體內容、暨依訴訟資料可認為原
  判決有違背法令之具體事實，民事訴訟法第436條之24第2項、
  第436 條之25分別定有明文。是當事人對於小額程序第一審判
  決提起上訴時，其上訴狀或理由書應表明該判決所違背之法令
  條項，或有關判例、解釋字號，或成文法以外之習慣或法理等
  及其具體內容，暨係依何訴訟資料可認為原判決有違背法令之
  具體事實。如未依上述方法表明，或其所表明者與上開法條規
  定不相合時，即難認為已合法表明上訴理由，其上訴自非合法
  （最高法院71年台上字第314 號判例參照），法院毋庸命其補
  正，逕以裁定駁回之，此觀同法第436條之32第2項準用第 471
  條第1 項、第444條第1項規定自明。
二上訴人上訴意旨略以：
  (一)被上訴人以伊第11屆第11、12次理事會決議其不具理事資格
    ，認將受有重大損害及急迫危險為由，委任律師向鈞院聲請
    定暫時狀態假處分，經鈞院98年度裁全字第3151號裁定准許
    之。伊收受該裁定後，乃委任訴外人連耀霖律師為代理人，
    對該假處分裁定提出抗告，經臺灣高等法院以98年度抗字第
    1088號裁定廢棄原假處分裁定在案。伊委任律師於抗告狀中
    主張：
    1.依民事訴訟法第538條之4準用同法第533、526條規定，請
      求及定暫時狀態處分之原因，應釋明之。被上訴人並未提
      出其將發生如何重大之損害及有何急迫之危險，讓法院得
      隨時調查之證據，被上訴人顯未盡釋明之責。
    2.伊第13次理事會已決議將被上訴人改為預備社員，依青果
      社章程第16條規定，被上訴人除無選舉權與被選舉權外，
      仍得參與伊之運銷體系，將所種植之香蕉交付運銷，即無
      任何重大損害或急迫危險之情況發生，被上訴人聲請定暫
      時狀態假處分，即無必要。
    3.依民事訴訟法第538條第4項規定，法院為同條第1 項之裁
      定前，應使兩造當事人有陳述之機會。原裁定法院並未敘
      明先予當事人陳述意見有何不當、有何難於達定暫時狀態
      之目的，竟不給予當事人陳述之機會，即遽下裁定，顯違
      背法令。
  (二)查伊委任律師於抗告狀中所提之前開各項主張，完全為抗告
    法院所採取，按民事訴訟法採當事人進行主義及處分權主義
    ，似此民事訴訟法上之攻擊防禦，非具備高度之法律專業知
    識，實無法勝任之。伊完全不懂法律，對於定暫時狀態假處
    分之救濟，非委請具法律專業之律師，實無法提出抗告理由
    ，伊所支出之律師費，自為伸張權利或防禦上所必要。原審
    為不利伊之判決，實有未洽云云。
  (三)聲明為：
    1.原判決廢棄。
    2.被上訴人應給付上訴人6 萬元，及自起訴狀繕本送達翌日
      起至清償日止，按年息百分之5 計算之利息。
三經查，上訴人所支出之律師費是否為其因被上訴人聲請定暫時
  狀態處分所受損害一節乃事實問題，而取捨證據認定事實則屬
  於事實審法院之職權，若其認定並不違背法令，即不許任意指
  摘其認定不當，以為上訴理由（最高法院28年上字第1515號判
  例參照）。原判決已詳載其認定上訴人所支出之律師費並非其
  伸張權利或防禦上所必要之理由，並據以認定上訴人請求被上
  訴人給付律師費為無理由，核其適用法令並無違誤之處。上訴
  人於上訴狀內所載，即係就原審取捨證據、認定事實之職權行
  使，指摘其為不當，並就原審命為辯論及已論斷者，泛言謂為
  違法，而非表明該判決所違背之法令及其具體內容，暨依訴訟
  資料合於該違背法令之具體事實，難認其已合法表明上訴理由
  。依首揭說明，應認其上訴為不合法，本院即毋庸命其補正，
  爰逕以裁定駁回其上訴。
四本件第二審訴訟費用，確定為如主文第2 項所示金額。
五據上論結，本件上訴為不合法，依民事訴訟法第436條之32第1
  項、第2項、第444條第1項、第436條之19第1項、第95條、第
  78條，裁定如主文。
中    華    民    國    99    年    2     月    22    日
                民事第六庭審判長法  官  朱漢寶
                                法  官  許純芳
                                法  官  陳婷玉
以上正本係照原本作成
本件不得上訴
中    華    民    國    99    年    2     月    22    日
                                書記官  吳鸝稻

司法院資訊處製作；財團法人民間司法改革基金會備份。
